【裁判字號】    94,交訴,126
【裁判日期】    950317
【裁判案由】    過失致死
【裁判全文】
臺灣彰化地方法院刑事判決             94年度交訴字第126號
公  訴  人  臺灣彰化地方法院檢察署檢察官
被      告  甲○○
上列被告因過失致死件，經檢察官聲請簡易判決處刑 (九十四年
度偵字第五八一二號)，本院員林簡易庭認不宜以簡易程序判決
處刑，簽移由本院合議庭改依通常程序判決如下：
    主      文
甲○○無罪。
    理      由
一、公訴意旨略以：被告甲○○平日以駕駛預拌混凝土為業，為
    從事駕駛業務之人，於民國九十四年七月三日上午八時許，
    駕駛車號九八五－ＱＨ號預拌混凝土車，沿彰化縣大村鄉○
    ○村○○路由南向北方向行駛，同日上午八時五十二分許行
    經該路段一六三之一號前，原應注意汽車行進中，駕駛人應
    注意車前狀況，隨時採取必要安全措施，及行車速度，應依
    速限標誌或標線之規定。而依當時天候晴，光線為日間自然
    光線，視距良好，並無不能注意之情事，該路段之行車速限
    僅每小時四十公里，惟甲○○竟疏未注意，未留意前方車輛
    之動態，而以每小時四十至五十公里之速度行駛，致撞擊由
    蔡恩樂所駕駛車號八Ｌ－三二四八號自用小客貨車，使蔡恩
    樂受有多重器官衰竭、肢體多發性外傷等傷害，經送醫治療
    後，仍不治死亡，因認被告所為，係涉犯刑法第二百七十六
    條第二項之業務過失致人於死罪嫌等語。
二、公訴人認被告涉有上述犯嫌，係以告訴人即被害人蔡恩樂之
    妻乙○之指述、交通事故調查報告表、現場圖、相驗屍體證
    明書、驗斷書、相驗筆錄，及被告之供述，為其主要論據。
    訊據被告固坦承於前揭時、地與被害人蔡恩樂所駕車輛相互
    碰撞而肇事，惟辯稱：被害人蔡恩樂在對向車道迎面駛來，
    突然在距約十公尺遠處侵入伊之車道，致伊閃避不及，縱使
    伊按規定以每小時四十公里之車速行駛，亦無法避免此次車
    禍事故之發生等語。
三、按犯罪事實應依證據認定之，無證據不得認定犯罪事實，又
    不能證明被告犯罪者，應諭知無罪之判決，此於刑事訴訟法
    第一百五十四條第二項及同法第三百零一條第一項分別定有
    明文。又事實之認定，應憑證據，如未能發現相當證據，或
    證據不足以證明，自不能以推測或擬制之方法，以為裁判基
    礎。又犯罪事實所憑之證據，雖不以直接證據為限，間接證
    據亦包括在內，然而無論直接或間接證據，其為訴訟上之證
    明，均須達於通常一般之人均不致於有所懷疑，而得確信其
    為真實之程度，始得據為有罪之認定，此有最高法院四十年
    臺上字第八六號、七十六年臺上字第四九八六號判例可資參
    照。
四、經查：被告於九十四年七月三日上午八時許，駕駛車號九
    八五－ＱＨ號預拌混凝土車，沿彰化縣大村鄉○○村○○路
    由南向北方向行駛，同日上午八時五十二分許行經該路段一
    六三之一號前，與對向來車即被害人蔡恩樂所駕駛車號八Ｌ
    －三二四八號自用小客貨車正面相撞，致被害人蔡恩樂受有
    雙足開放性骨折、左大腿開放性骨折、顏面撕裂傷、右前臂
    撕裂傷等肢體多發性外傷，及引發多重器官衰竭，於送到醫
    院前即死亡等情，業據被告於警詢、偵訊及審理時供述在卷
    ，並有彰化縣警察局所製作之道路交通事故現場圖、調查報
    告表(一)、(二)、現場照片十四張、員生醫院法醫參考病歷摘要
    附卷可憑，並有檢察官督同法醫師進行相驗後所製作之相驗
    屍體證明書及驗斷書在卷可稽。本件事故發生時，雙方車
    上均各僅有駕駛者一人，卷內資料未顯示有其他目擊證人，
    告訴人乙○於偵訊時坦承：「我沒有看到車禍，我不知道」
    等語（見九十四年度偵字第五八一二號卷宗第十二頁），是
    以被害人蔡恩樂死亡後，就肇事原因之分析，僅有被告之供
    述可供參考，從而告訴人乙○之陳述，尚不足以作為不利於
    被告認定之依據。據被告於案發當日接受警方詢問時供稱：
    「當時我是由南向北行駛山腳路北上車道，我剛發現對方自
    小客貨車八Ｌ－三二四八號時很正常由北向南在山腳路南下
    車道行駛，那時離我約五十至六十公尺遠，差不多十公尺左
    右我發現對方自小客貨車突然駛至我的車道內行駛，我就趕
    快往左要駛入對向車道閃避，結果對方車輛也要轉回自己南
    下車道，我的自大貨車九八五－ＱＨ號前方車頭與對方自小
    客貨車八Ｌ－三二四八號前車頭對撞，我趕緊剎車，對方自
    小客貨車就這樣被推擠過去，而對方駕駛蔡恩樂被夾在駕駛
    座上」等語（見相驗卷卷第八至第九頁），以此供述對照警
    方所繪製之交通事故現場圖，顯示被害人蔡恩樂所駕八Ｌ－
    三二四八號自小客貨車在撞擊點（即刮地痕起點位置）附近
    ，有其車上所載之油漆散落路面，而該大片落漆位置確在被
    告行車方向之車道內，足認當時被害人蔡恩樂所駕車輛確有
    侵入對向車道之情形，核與前揭被告供述相符，另依現場圖
    所繪示被告車輛之剎車痕係由自己車道向左前方延伸至對向
    車道內，與被告自述為閃躲被害人蔡恩樂之來車而緊急轉向
    偏左行駛等情亦相互符合，益徵被告所言非虛。再查前揭事
    故現場圖上記載被告所駕大貨車之右後輪煞車痕為九點九公
    尺，而道路交通事故調查報告表所記載之路面狀況為乾燥柏
    油路面，可據以推斷當時被告車速至少在每小時四十至五十
    公里間（參考卷附汽車煞車距離、行車速度及道路摩擦係數
    對照表），復與被告自述當時駕車速度約在時速四十至五十
    公里間等語一致。綜合前情觀之，被告陳稱因對方突然侵入
    其車道內，致其閃避不及，縱依速限每小時四十公里之速度
    行駛，亦無法避免車輛發生等語，堪可採信。按刑法第十
    四條第一項所謂之「過失」，係以行為人雖非故意，但按其
    情節應注意，並能注意，而不注意者為其要件。本件被告原
    在己方行進方向車道內行駛，其對於來車在十公尺遠處貿然
    侵入己方車道之情節，應無法預見，自欠缺注意及防止車禍
    結果發生之期待可能性，而被告車行速度與車禍發生結果並
    無相當因果關係，業如前述，是以被告之駕駛行為不符合「
    過失」要件，實難將本件肇事責任歸咎於被告。至本院依被
    告聲請將全案卷證送交台灣省彰化縣區車輛行車事故鑑定委
    員會鑑定之結果，亦同此認定，並指出：「蔡恩樂駕駛自小
    客貨車侵入對向車道行駛，為肇事原因；甲○○駕駛大貨車
    行駛己向車道，無肇事因素」等語，有上述委員會九十五年
    一月十七日彰鑑定第○九五五六○○二二三號函文所檢附之
    鑑定意見書可資參佐。此外，公訴人並未提出其他積極證據
    ，足以證明被告確有公訴人所指述之業務過失致人於死罪嫌
    ，是以被告被訴業務過失致人於死罪嫌，尚未達通常一般人
    均不致有所懷疑，而得確信其為真實程度，揆諸前述刑事訴
    訟法之規定及最高法院判例之要旨，依法諭知被告無罪之判
    決。
據上論斷，應依刑事訴訟法第四百五十二條、第三百零一條第一
項，判決如主文。
本案經檢察官洪英丰到庭執行職務。
中    華    民    國  九十五    年  三  月    十七    日
                  刑事第二庭  審判長法官  許旭聖
                              法      官  簡婉倫
                              法      官  黃玉齡
以上正本證明與原本無異。
如不服本判決，應於判決送達後10日內，向本院提出上訴狀（須
附繕本），上訴於台灣高等法院台中分院。
告訴人或被害人對於判決如有不服具備理由請求檢察官上訴者，
其上訴期間之計算係以檢察官收受判決正本之日為準。
中    華    民    國  九十五    年  三  月    十七    日
                              書  記  官  林怡吟


司法院資訊處製作；財團法人民間司法改革基金會備份。
